臺灣臺北地方法院刑事判決　　　　　　　 95年度訴字第924號
公　訴　人　臺灣臺北地方法院檢察署檢察官
被　　　告　戊○○
選任辯護人　方伯勳律師
　　　　　　李建慶律師
被　　　告　丙○○
　　　　　　己○○
上二人共同
指定辯護人　乙○公設辯護人何宗翰
上列被告等因違反證券交易法案件，經檢察官提起公訴（九十五
年度偵字第二八一四號、九十五年度偵緝字第八二七號、第八二
八號），乙○判決如下：
    主    文
戊○○連續違反對於在證券商營業處所買賣之有價證券，不得在
證券商營業處所報價，業經有人承諾接受而不履行交割，足以影
響市場秩序之規定，處有期徒刑壹年陸月，減為有期徒刑玖月。
丙○○、己○○幫助連續違反對於在證券商營業處所買賣有價證
券，不得在證券商營業處所報價，業經有人承諾接受而不履行交
割，足以影響市場秩序之規定，各處有期徒刑玖月，均減為有期
徒刑肆月又拾伍日。
    犯罪事實
一、戊○○、己○○、庚○○（乙○另行審結）及丙○○均明知
    不得有在證券商營業處所報價，業經有人承諾接受而不實際
    成交或不履行交割之情形，以免影響市場秩序。詎戊○○因
    與其兄陳俊儒時有所齲齬，在知悉陳俊儒熱中購買在財團法
    人中華民國證券櫃檯買賣中心上櫃之有價證券合正科技股份
    有限公司（下稱合正公司）股票後，為使陳俊儒購買之合正
    公司股票賠錢，明知其資金不足，並無支付大量買進合正公
    司股票價款之資力，竟仍基於違反對於在證券商營業處所買
    賣有價證券，不得在證券商營業處所報價，業經有人承諾接
    受而不履行交割，足以影響市場秩序規定之概括犯意，於民
    國九十三年十一月間，向己○○表示戊○○欲收購證券帳戶
    使用，己○○則轉向庚○○、丙○○表示其欲收購證券帳戶
    使用。己○○、庚○○及丙○○均明知將金融機構之證券帳
    戶係由證券公司核發給申請人本人，供本人作為證券交易買
    賣之用，如任意提供他人使用，可能因此供不法份子違法使
    用，恐紊亂金融及證券交易秩序，並預見可能因而幫助他人
    從事紊亂金融及證券交易秩序違法行為之目的，竟均基於幫
    助戊○○連續實施違反證券交易法規定之不確定犯意，於九
    十三年十一月二十四日上午某時，由庚○○、丙○○先後前
    往可在證券商營業處所為買賣有價證券之位在臺北市中山區
    ○○○路二段一一一號二樓之日盛證券股份有限公司（下稱
    日盛證券公司）臺北營業處，由丙○○向該公司申請開立帳
    號0000000號證券帳戶；前往位在臺北市中山區○○○路○段一二五號地下一樓之群益證券股份有限公司（下稱
    群益證券公司）南京分公司，由丙○○向該公司申請開立帳
    號一七四○八六號證券帳戶；前往位在臺北市中山區○○○
    路○段一三七號二樓聯邦商業銀行股份有限公司證券金融部
    （下稱聯邦銀行證券部），由丙○○向該公司申請開立帳號
    八一一七二號證券帳戶；前往位在臺北市中山區○○○路○
    段一三七號四樓及四樓之一之臺證綜合證券股份有限公司（
    下稱臺證證券公司）臺北總公司，由丙○○向該公司申請開
    立帳號六九○六九三號證券帳戶；前往位在臺北市中山區○○○路○段一三九號三樓之富邦證券股份有限公司（下稱富
    邦證券公司）南京分公司，由丙○○向該公司申請開立帳號
    一五九三一七號證券帳戶，並與上開公司分別簽訂委託買賣
    證券受託契約、櫃檯買賣有價證券開戶契約書及電子式交易
    委託買賣同意書（利用網際網路、電話按鍵或語音、電視、
    數據通信以及未來其他電子科技等傳輸工具，進行有價證券
    下單委託買賣之交易）後，旋即於同日中午十二時許，在臺
    北市○○區○○街附近某自助早餐店內，將丙○○向前開日
    盛證券公司、群益證券公司、聯邦銀行證券部、臺證證券公
    司及富邦證券公司所申請開立證券帳戶之各證券集保存摺各
    一本、網路下單之帳號、密碼各一個及印章一個，以每個證
    券公司帳戶新臺幣（下同）一萬元，共計五萬元之代價，出
    售予戊○○使用，供戊○○買賣合正公司股票使用，己○○
    、庚○○各收取一萬元後，將戊○○交付之剩餘三萬元交付
    予丙○○，己○○、庚○○及丙○○即以此行為幫助戊○○
    實施違約交割犯行。戊○○於取得前揭丙○○所申請開立證
    券帳戶之證券集保存摺各一本、網路下單之帳號、密碼各一
    個及印章一個後，即使用丙○○前揭證券帳戶，基於違反對
    於在證券商營業處所買賣有價證券，不得在證券商營業處所
    報價，業經有人承諾接受而不履行交割，足以影響市場秩序
    規定之概括犯意，先後於如附表所示之交易日期即九十三年
    十二月三日、六日及七日，分別利用丙○○所申請如附表所
    示之證券公司股票交易帳戶，以網路下單之方式，委由不知
    情之如附表所示之證券公司營業員，連續向財團法人中華民
    國證券櫃檯買賣中心報價，以如附表所示之價格及數量買進
    合正公司股票共計二千四百三十四仟股，且明知業經有人承
    諾接受報價，竟故意不依規定按期於各該股票交割日前繳納
    股款以履行交割義務，違約金額共計達二千九百五十五萬六
    千一百元（交易證券公司名稱、交易帳戶、交易日期、買進
    股數、違約金額詳如附表所示），經前開證券公司依規定分
    別於九十三年十二月七日向財團法人中華民國證券櫃檯買賣
    中心申報違約交割後，致使合正公司股票之股價於十二月八
    日、九日及十日等三個營業日連續以跌停板收市，足以影響
    市場交易秩序。
二、案經法務部調查局臺北市調查處報請及財政部證券暨期貨管
    理委員會函送臺灣臺北地方法院檢察署檢察官偵查起訴。
    理    由
壹、證據能力部分：
  一、按被告以外之人於偵查中向檢察官所為之陳述，除顯有不
      可信之情況者外，得為證據，同法第一百五十九條之一第
      二項亦有明文。查，證人林怡芳、被告戊○○、己○○於
      九十四年七月三十一日、九十五年三月七日及四月二十日
      偵查中分別以證人身分具結向檢察官所為之證述，均查無
      何顯不可信之情況，依刑事訴訟法第一百五十九條之一第
      二項規定，均得為證據。而證人李志維於九十四年二月十
      五日偵查中所為證述，依法應具結而未具結，依刑事訴訟
      法第一百五十八條之三規定，自不得作為證據。
  二、次按被告以外之人於審判中有死亡之情形，其於檢察事務
      官、司法警察官或司法警察調查中所為之陳述，經證明具
      有可信之特別情況，且為證明犯罪事實之存否所必要者，
      得為證據，刑事訴訟法第一百五十九條之三亦定有明文。
      經查，證人即介紹被告戊○○、己○○認識之人辛○○業
      已於九十五年九月十六日死亡，有法務部戶役政連結作業
      系統一紙在卷可參，審酌其於接受調查局人員詢問時已就
      本案情節為詳細且完整之供述，詢問過程中亦均未遭以刑
      求、逼供或任何不正之方法取供等情事，而其所為供述復
      為證明被告戊○○、己○○及丙○○是否犯罪所必要，揆
      諸前揭規定，證人辛○○於調查局人員詢問時所為供述，
      自得為證據。
  三、按被告以外之人於審判外之言詞或書面陳述，除法律有規
      定者外，不得作為證據，刑事訴訟法第一百五十九條第一
      項定有明文。次按被告以外之人於審判外之陳述，雖不符
      前四條之規定，而經當事人於審判程序同意做為證據，法
      院審酌該言詞陳述或書面陳述作成時之情況，認為適當者
      ，亦得為證據。當事人、代理人或辯護人於法院調查證據
      時，知有刑事訴訟法第一百五十九條第一項不得為證據之
      情形，而未於言詞辯論終結前聲明異議者，視為有前項之
      同意，同法第一百五十九條之五規定甚明。查，乙○認定
      犯罪事實所憑之證據，部分屬傳聞證據，惟檢察官、被告
      戊○○、己○○、丙○○及其等辯護人均未於乙○言詞辯
      論終結前聲明異議，乙○審酌該等言詞或書面陳述作成之
      情況，並無非出於任意性或不正取供，或違法或不當情事
      ，且客觀上亦無不可信之情況，堪認為適當，依刑事訴訟
      法第一百五十九條之五第二項規定，均得作為證據，先予
      敘明。
貳、實體部分：
  一、訊據被告戊○○對於其以如附表所示之證券交易帳戶違約
      交割之事實坦承不諱；被告己○○、丙○○固供承其等所
      提供之丙○○如附表所示之證券交易帳戶有違約交割情形
      之事實，惟均矢口否認有何前揭犯行，被告己○○辯稱：
      伊只知道被告戊○○要證券帳戶作股票投資，並不知道其
      要犯罪云云；被告丙○○辯稱：伊只知道被告戊○○要證
      券帳戶買股票，並不知道其要違約交割云云。經查：
  （一）被告戊○○於九十三年十一月二十四日中午時，以五萬
        元之代價，向被告己○○、庚○○、丙○○購買被告丙○○於同日上午某時，分別向前開日盛證券公司、群益
        證券公司、聯邦銀行證券部、臺證證券公司及富邦證券
        公司所申請開立證券帳戶之各證券集保存摺各一本、網
        路下單之帳號、密碼各一個及印章一個後，即使用被告
        丙○○前揭證券帳戶，先後於如附表所示之交易日期即
        九十三年十二月三日、六日及七日，分別利用前開被告
        丙○○所申請如附表所示之證券公司股票交易帳戶，委
        由不知情之如附表所示之證券公司營業員，連續向前開
        證券商營業處所報價，以如附表所示之價格及數量買進
        合正公司股票共計二千四百三十四仟股，並故意不依規
        定於各該股票交割日前繳納股款以履行交割義務，違約
        金額共計達二千九百五十五萬六千一百元（交易證券公
        司名稱、交易帳戶、交易日期、買進股數、違約金額詳
        如附表所示），經前開證券公司依規定分別於九十三年
        十二月七日向財團法人中華民國證券櫃檯買賣中心申報
        違約交割後，合正公司股票之股價於十二月八日、九日
        及十日等三個營業日連續以跌停板收市，足以影響市場
        交易秩序等事實，業據被告戊○○、己○○及丙○○於
        乙○審理時坦承不諱，復經證人即群益證券公司南京分
        公司營業員林怡方、戊○○、己○○於偵查中分別以證
        人身分到庭證述屬實，核與證人辛○○、林怡芳、臺證
        證券公司臺北營業部營業員邱熙喻、聯邦銀行證券部營
        業員許毓玲、日盛證券公司臺北營業處營業員陳盈瑾、
        臺證證券公司職員丁○○、群益證券公司職員甲○○分
        別於調查局人員詢問、警詢時供述情節相符，並有臺證
        證券公司九十三年十二月八日臺證（九三）總發文字第
        ○一一○九號函、丙○○免交割戶交易明細對帳單及股
        票帳戶開戶資料、財團法人中華民國證券櫃臺買賣中心
        九十四年二月五日證櫃交字第○九四○○○二七九四號
        函及其檢附合正公司投資人丙○○違約交割資料暨該股
        票交易分析意見書、合正公司投資人丙○○違約交割資
        料、合正公司股票交易分析意見書、證券商申報客戶違
        約資料表、投資人或集團交易明細表、投資人委託成交
        對應表、櫃臺買賣中心投資人開戶資料查詢、投資人相
        對成交買賣有價證券對應表、櫃買中心投資人單一股票
        交易明細表、櫃買中心投資人單一股票交易明細表、財
        團法人中華民國證券櫃臺買賣中心九十三年十二月三十
        一日（九三）證櫃交字第三八二七○號函及其檢附合正
        公司投資人丙○○違約交割資料暨該股票交易分析意見
        書、財團法人中華民國證券櫃臺買賣中心九十五年五月
        十五日證櫃交字第○九五○三○一三○七號函及其檢附
        合正公司投資人丙○○違約交割是否影響市場交易秩序
        分析意見書、合正科技股份有限公司九十三年違約案分
        析意見書、違約申報後該股票價、量變化情形、投資人
        或集團交易明細表、投資人委託成交對應表、投資人相
        對成交買賣有價證券對應表、財團法人中華民國證券櫃
        臺買賣中心九十四年八月九日證櫃交字第○九四○三○
        一二二○號函及其檢附合正公司股票於九十三年至九十
        四年間之違約交割紀錄及行動電話通聯紀錄等件在卷可
        稽，是被告戊○○確有使用被告己○○、庚○○及丙○○所提供之被告丙○○所申請如附表所示證券交易帳戶
        ，連續向前開證券商營業處所報價，以如附表所示之價
        格及數量買進合正公司股票共計二千四百三十四仟股，
        業經有人承諾接受報價而不履行交割義務，足以影響市
        場秩序之情形。
  （二）被告己○○、丙○○雖均辯稱：伊等不知道被告戊○○
        要違約交割云云。惟按刑法上之故意犯，可分為直接故
        意與不確定故意，所謂不確定故意即指行為人對於構成
        犯罪之事實，預見其發生而其發生並不違反其本意，刑
        法第十三條第二項定有明文。查證券公司證券帳戶之存
        摺、密碼，僅係供使用人作為買賣股票之用，一般人均
        得自行向證券公司申請開立證券帳戶、領取證券帳戶存
        摺及密碼加以使用，並無任何特定身分之限制；苟非意
        在將該證券帳戶作為犯罪之不法目的或掩飾真實身分，
        實無以他人名義之證券帳戶存摺、密碼進行股票買賣交
        易之必要。再者，證券公司證券帳戶，事關證券戶個人
        財產權益之保障，除非本人或與本人具密切之關係者，
        難認有何理由可自由流通使用該存摺，一般人亦均有應
        妥為保管證券存摺，以防止證券存摺被他人冒用之認識
        ，且證券存摺等有關個人財產、身分之物品，如淪落於
        不明人士手中，極易被利用為與財產有關之犯罪工具，
        被告己○○、丙○○均係成年之人，具相當社會經驗，
        對此應知悉甚詳，是以，被告己○○、丙○○對於取得
        其證券帳戶存摺及密碼之被告戊○○可能利用其所提供
        被告丙○○所申請前開證券帳戶從事不法行為，使偵查
        機關不易偵查，已有所預見，仍以縱或幫助該取得其證
        券帳戶存摺、密碼之被告戊○○欺罔他人亦在所不惜之
        不確定故意，輕易將被告丙○○前開證券帳戶之存摺、
        密碼一併出售予被告戊○○，顯有容認發生之本意，是
        以被告己○○、丙○○有幫助被告戊○○利用其等所提
        供如附表所示之證券交易帳戶違約交割之不確定故意甚
        明。
  （三）綜上所述，被告己○○、丙○○所辯均不足採。本件事
        證明確，被告戊○○、己○○及丙○○三人犯行均堪以
        認定，應均依法論科。
  二、查被告戊○○、己○○及丙○○行為後，刑法部分條文於
      九十四年二月二日經總統公布修正，並自九十五年七月一
      日起施行。按行為後法律有變更者，適用行為時之法律，
      但行為後之法律有利於行為人者，適用最有利於行為人之
      法律，現行刑法第二條第一項定有明文。此條規定係規範
      行為後法律變更所生新舊法律比較適用之準據法，是刑法
      第二條本身雖經修正，但刑法第二條既屬適用法律之準據
      法，本身尚無比較新舊法之問題，於新法施行後，應一律
      適用裁判時之現行刑法第二條之規定，為「從舊從輕」之
      比較，合先敘明。次按本次刑法修正之比較新舊法，應就
      罪刑有關之共犯、未遂犯、想像競合犯、牽連犯、連續犯
      、結合犯，以及累犯加重、自首減輕暨其他法定加減原因
      （如身分加減）與加減例等一切情形，綜其全部罪刑之結
      果而為比較，最高法院九十五年五月二十三日九十五年度
      第八次刑庭會議著有決議可資參照。經查：
  （一）證券交易法第一百五十五條業於九十五年一月十一日修
        正公布，其中第一項第一款關於「在集中交易市場報價
        ，業經有人承諾接受而不實際成交或不履行交割，足以
        影響市場秩序者」，修正為「在集中交易市場委託買賣
        或申報買賣，業經成交而不履行交割，足以影響市場秩
        序」，而同法第一百七十一條亦於九十五年五月三十日
        再度修正公布，並自同年七月一日施行，然其中關於違
        反第一百五十五條第一項、第二項之處罰規定（即證券
        交易法第一百七十一條第一項）並未變更，依刑法第二
        條第一項前段之規定，自應適用行為時法律論處。
  （二）刑法第五十六條連續犯之規定業經刪除，則被告戊○○
        之數犯罪行為，於新法施行後，應予分論併罰。此刪除
        雖非犯罪構成要件之變更，但顯已影響行為人刑罰之法
        律效果，自屬法律有變更，新舊法比較之結果，仍應適
        用較有利於被告戊○○、己○○、及丙○○之行為時法
        律即舊法論以連續犯。
  （三）綜上法律修正前、後之比較，揆諸前揭說明及刑法第二
        條第一項規定，本案以適用被告戊○○、己○○及丙○○行為時之相關刑罰法律論處被告戊○○、己○○及丙○○罪責，對被告戊○○、己○○及丙○○較為有利。
  三、按刑法上之幫助犯，係對於犯罪與正犯有共同之認識，而
      以幫助之意思，對於正犯資以助力，而未參與實施犯罪之
      行為者而言，最高法院七十五年度臺上字第一五○九號、
      八十四年度臺上字第五九九八號、第六四七五號、八十八
      年度臺上字第一二七○號判決亦同此意旨。是以，如未參
      與實施犯罪構成要件之行為，且係出於幫助之意思提供助
      力，即屬幫助犯，而非共同正犯。又連續幫助與幫助連續
      為不同之犯罪態樣，如基於概括犯意，多次幫助他人犯罪
      ，為連續幫助，該幫助者有多次犯罪行為；如以一幫助行
      為，幫助他人連續犯罪，則為幫助連續，就幫助犯而言，
      僅有一次犯罪行為，最高法院八十七年度臺上字第三八六
      五號著有判決要旨可資參照。本件被告己○○、丙○○基
      於幫助之犯意，提供被告丙○○申請之證券公司證券存摺
      及密碼予被告戊○○連續違約交割，是被告己○○、丙○○所為係參與違約交割構成要件以外之行為，且在無證據
      證明被告己○○、丙○○係以正犯而非以幫助犯之犯意參
      與犯罪之情形下，應認其等所為係幫助犯而非正犯行為。
      核被告戊○○所為，係違反修正前證券交易法第一百五十
      五條第二項、第一項第一款違反對於在證券商營業處所買
      賣之有價證券，不得在證券商營業處所報價，業經有人承
      諾接受而不履行交割，足以影響市場秩序之規定，應依證
      券交易法第一百七十一條第一項第一款規定論處；被告己○○、丙○○所為，係幫助被告戊○○違反修正前證券交
      易法第一百五十五條第二項、第一項第一款違反對於在證
      券商營業處所買賣之有價證券，不得在證券商營業處所報
      價，業經有人承諾接受而不履行交割，足以影響市場秩序
      之規定，應依證券交易法第一百七十一條第一項第一款之
      幫助犯論處。又合正公司股票係一般所稱之上櫃股票，非
      上市股票，故係於證券商營業處所買賣，非於證券交易所
      集中市場買賣，公訴意旨認被告戊○○、己○○、丙○○
      所為分別係違反修正前證券交易法第一百五十五條第一項
      第一款規定之正犯、幫助犯，尚有誤認，然因違反證券交
      易法第一百五十五條第一項或同條第二項之規定，均應依
      證券交易法第一百七十一條第一項第一款規定處斷，尚不
      生變更起訴法條之問題，附此敘明。被告戊○○利用不知
      情之證券商營業員，向櫃檯買賣中心報價，經有人承諾接
      受而不履行交割，並足以影響市場秩序，應成立證券交易
      法第一百七十一條第一項第一款之罪之間接正犯。又被告
      戊○○先後多次違反修正前證券交易法第一百五十五條第
      二項、第一項第一款規定之犯行，時間緊接，觸犯構成要
      件相同之罪名，顯係基於概括犯意為之，應依修正前刑法
      第五十六條之連續犯之規定論以一罪（惟乙○審酌該罪之
      法定刑即屬從重，故不加重其刑）。再被告己○○、丙○○幫助被告戊○○犯前開罪名，依刑法第三十條第二項之
      規定，按正犯之刑減輕其刑至二分之一。被告戊○○於偵
      查中自白，就本案並無犯罪所得，依修正前證券交易法第
      一百七十一條第四項之規定，依法減輕其刑至二分之一；
      而被告己○○、丙○○雖亦於偵查中自白，惟其等分別有
      犯罪所得一萬元、三萬元，而未自動繳交其等全部所得財
      物，自不得依修正前證券交易法第一百七十一條第四項減
      輕其刑。又本件被告己○○、丙○○所犯幫助違約交割罪
      ，經幫助犯減輕後其最低刑度為一年六月以上有期徒刑，
      而被告己○○、丙○○於偵查及乙○審理時均已自白其等
      為每個證券帳戶一萬元之代價，情輕法重，堪予憫恕，雖
      宣告法定最低度之刑，猶嫌過重，爰依刑法第五十九條之
      規定遞減輕其刑。爰分別審酌被告戊○○、己○○、丙○○之犯罪動機、目的、手段、違約交割之數額、影響證券
      交易市場之自由、公平，被告戊○○業已與臺證證券公司
      、群益證券公司及聯邦銀行達成和解，惟迄未與被害人日
      盛證券公司達成和解或賠償違約交割之損害，犯罪後之態
      度，兼衡被告戊○○就本案居於主導之地位等一切情狀，
      分別量處如主文所示之刑。又被告戊○○、己○○、丙○○均係於九十六年四月二十四日前犯本件違反證券交易法
      之犯行，所犯均合於中華民國九十六年罪犯減刑條例之減
      刑條件，應依該條例第二條第一項第三款之規定減其宣告
      刑二分之一。末被告戊○○、己○○之辯護人雖分別請求
      乙○對被告戊○○、己○○為緩刑之宣告，惟被告戊○○
      就本件違約交割係居於主導之地位，迄未與被害人日盛證
      券公司達成和解獲賠償違約交割之損害，乙○認不宜諭知
      被告戊○○緩刑，而被告己○○前因犯偽造文書等案件，
      經臺灣板橋地方法院於九十五年十一月三十日判決判處有
      期徒刑三月，於九十六年一月二十三日確定，與刑法第七
      十四條所定緩刑要件不合，附此敘明。
  四、不另為無罪之諭知：
  （一）公訴意旨略以：被告戊○○意圖抬高合正公司之股票交
        易價格，於取得被告丙○○前揭證券帳戶後，即使用被
        告丙○○前揭證券帳戶，遂於九十三年十二月六日上午
        九時五十一分五十一秒，以被告丙○○臺證證券公司股
        票交易帳戶，以高於上一盤成交價之十一點九五元委買
        三百千股合正公司股票，於九時五十二分十五秒全數成
        交，占該盤成交比重百分之百，使成交價格由十一點七
        元上升至十一點九五元；同日上午十時二十三分四十三
        秒，再以被告丙○○日盛證券公司股票交易帳戶，以十
        二點七五元價格委買三百千股，於十時二十三分四十五
        秒全數成交，占該盤成交比重百分之九八點四，使成交
        價格由十二點一元提高至十二點三五元；同日上午十時
        二十四分二十六秒，再以被告丙○○日盛證券公司股票
        交易帳戶，以十二點七五元價格委買五十千股，於十時
        二十四分四十五秒全數成交，占該盤成交比重百分之七
        一點四，使成交價格由十二點一元提高至十二點三元；
        翌日（即九十三年十二月七日）上午九時三十五分五十
        四秒，再以被告丙○○臺證證券公司股票交易帳戶，十
        二點七五元價格委買三百千股，於九時三十六分五秒全
        數成交，占該盤成交比重百分之百，使成交價格由十一
        點九五元提高至十二點二五元；同日上午九時三十七分
        三十七秒，再以被告丙○○日盛證券公司股票交易帳戶
        ，以十二點七五元價格委買三百千股，於九時三十八分
        五秒全數成交，占該盤成交比重百分之九九點三，使成
        交價格由十二點二五元提高至十二點四元，連續以高價
        買入合正公司股票，因認被告戊○○此部分涉嫌違反修
        正前證券交易法第一百五十五條第二項、第一項第四款
        （起訴書漏載第一項）之規定，應依修正前證券交易法
        第一百七十一條第一項第一款之規定論處，被告己○○
        、丙○○此部分涉嫌幫助被告戊○○違反修正前證券交
        易法第一百五十五條第二項、第一項第四款（起訴書漏
        載第二項）之規定，應依修正前證券交易法第一百七十
        一條第一項第一款之規定論處云云。
  （二）按犯罪事實應依證據認定之，無證據不得認定其犯罪事
        實，刑事訴訟法第一百五十四條第二項定有明文。次按
        刑事訴訟法上所謂認定犯罪事實之證據，係指足以認定
        被告確有犯罪行為之積極證據而言，該項證據自須適合
        於被告犯罪事實之認定，始得採為斷罪資料。如未能發
        現相當證據，或證據不足以證明，自不能以推測或擬制
        之方法，以為裁判之基礎。又刑事訴訟上證明之資料，
        無論其為直接或間接證據，均須達於通常一般人均不致
        有所懷疑，而得確信其為真實之程度，始得據為有罪之
        認定，若其關於被告是否犯罪之證明未能達此程度，而
        有合理性懷疑之存在，致使無法形成有罪之確信，根據
        「罪證有疑，利於被告」之證據法則，即不得遽為不利
        被告之認定，最高法院二十九年上第三一○五號、四十
        年臺上字第八六號、七十六年臺上字第四九八六號分別
        著有判例意旨可資參照。
  （三）本件公訴人認被告戊○○、己○○及丙○○分別涉有前
        揭犯行，無非係以被告戊○○、己○○、丙○○及庚○○之供述、證人辛○○、廖悅文、邱熙喻、林怡芳、陳
        俊儒、陳盈瑾、許毓玲、甲○○、李志維及丁○○之證
        述、財團法中華民國證券櫃臺買賣中心合正公司股票交
        易分析意見書、丙○○股票帳戶開戶資料一份及行動電
        話通聯紀錄等件為其論據。訊之被告戊○○、己○○、
        丙○○均矢口否認有何違反修正前證券交易法第一百五
        十五條第二項、第一項第四款（起訴書漏載第二項）規
        定之犯行等語。
  （四）經查：
      １、被告戊○○於九十三年十二月六日上午九時五十一分
          五十一秒，以被告丙○○臺證證券公司股票交易帳戶
          ，以高於上一盤成交價之十一點九五元委買三百仟股
          合正公司股票，於九時五十二分十五秒全數成交，占
          該盤成交比重百分之百，使成交價格由十一點七元上
          升至十一點九五元；同日上午十時二十三分四十三秒
          ，再以被告丙○○日盛證券公司股票交易帳戶，以十
          二點七五元價格委買三百仟股合正公司股票，於十時
          二十三分四十五秒全數成交，占該盤成交比重百分之
          九八點四，使成交價格由十二點一元提高至十二點三
          五元；同日上午十時二十四分二十六秒，再以被告沈
          保國日盛證券公司股票交易帳戶，以十二點七五元價
          格委買五十仟股合正公司股票，於十時二十四分四十
          五秒全數成交，占該盤成交比重百分之七一點四，使
          成交價格由十二點一元提高至十二點三元；翌日（即
          九十三年十二月七日）上午九時三十五分五十四秒，
          再以被告丙○○臺證證券公司股票交易帳戶，十二點
          七五元價格委買三百仟股合正公司股票，於九時三十
          六分五秒全數成交，占該盤成交比重百分之百，使成
          交價格由十一點九五元提高至十二點二五元；同日上
          午九時三十七分三十七秒，再以被告丙○○日盛證券
          公司股票交易帳戶，以十二點七五元價格委買三百仟
          股合正公司股票，於九時三十八分五秒全數成交，占
          該盤成交比重百分之九九點三，使成交價格由十二點
          二五元提高至十二點四元等事實，為被告戊○○所不
          爭執，並有財團法人中華民國證券櫃臺買賣中心九十
          四年二月五日證櫃交字第○九四○○○二七九四號函
          及其檢附合正公司投資人丙○○違約交割資料暨該股
          票交易分析意見書、合正公司股票交易分析意見書、
          投資人或集團交易明細表、投資人委託成交對應表、
          櫃臺買賣中心投資人開戶資料查詢、投資人相對成交
          買賣有價證券對應表、櫃買中心投資人單一股票交易
          明細表、櫃買中心投資人單一股票交易明細表、財團
          法人中華民國證券櫃臺買賣中心九十三年十二月三十
          一日（九三）證櫃交字第三八二七○號函及其檢附合
          正公司投資人丙○○違約交割資料暨該股票交易分析
          意見書、財團法人中華民國證券櫃臺買賣中心九十五
          年五月十五日證櫃交字第○九五○三○一三○七號函
          及其檢附合正公司投資人丙○○違約交割是否影響市
          場交易秩序分析意見書、合正科技股份有限公司九十
          三年違約案分析意見書、違約申報後該股票價、量變
          化情形、投資人或集團交易明細表、投資人委託成交
          對應表及投資人相對成交買賣有價證券對應表等件附
          卷可參，足認被告確有於上開時間，高價買進合正股
          票之行為。
      ２、然觀之財團法人中華民國證券櫃臺買賣中心九十三年
          十二月三十一日（九三）證櫃交字第三八二七○號函
          及其檢附合正公司投資人丙○○違約交割資料暨該股
          票交易分析意見書所示，被告戊○○固以被告丙○○
          之名義在前開時間下單買進合正公司股票，而有影響
          股價情形，惟該二日股價並未有明顯之上漲情形。再
          者，被告戊○○於前開五次下單買進合正公司股票，
          均係以一次大量下單買進之方式為之，果被告戊○○
          確有意圖抬高合正公司股票之價格，何以以引人注目
          之一次大量下單之方式為之，而非一般炒作股票時，
          大多以連續少量下單之方式抬高某股票價格？再者，
          被告戊○○明知其資力並不足以炒作合正公司股票，
          何以大量買進合正公司股票？此實與一般炒作股票之
          經驗法則有違，參酌被告戊○○於九十三年十二月三
          日、六日及七日分別下單買進合正公司股票後，均未
          有履行交割之行為，足認被告戊○○主觀意圖並非在
          抬高合正公司股票價格，而係在違約交割，是乙○自
          難認以被告戊○○、己○○及丙○○有違反修正前證
          券交易法第一百五十五條第二項、第一項第四款規定
          之行為，而遽以修正前證券交易法第一百七十一條第
          一項第一款之罪之正犯、幫助犯相繩。
      ３、綜上所述，公訴人所舉前開證據，尚不足使乙○達於
          通常一般之人均不致有所懷疑，而得確信其為真實之
          程度，致使無從形成有罪之確信，則依罪證有疑利於
          被告之證據法則，即不得遽為不利被告戊○○、陳炎
          宏、丙○○之認定。此外，復查無其他積極證據足資
          證明被告戊○○、己○○及丙○○有何非法炒作之犯
          行，殊難僅憑其憑被告戊○○有違約交割情事，被告
          己○○、丙○○有提供丙○○申請之如附表所示證券
          帳戶使用，即認被告戊○○、己○○、丙○○有此部
          分非法炒作之犯行，被告戊○○、己○○、丙○○此
          部分犯行，自屬不能證明，惟公訴人認與前開論罪科
          刑部分，有想像競合之關係，爰不另為無罪之諭知，
          併此明。
據上論斷，應依刑事訴訟法第二百九十九條第一項前段，修正前
證券交易法第一百五十五條第二項、第一項第一款、第一百七十
一條第四項，證券交易法第一百七十一條第一項第一款，刑法第
二條第一項、第十一條前段、第三十條第一項前段、第二項、第
五十九條、第七十四條第一項第一款，修正前刑法第五十六條，
中華民國九十六年罪犯減刑條例第二條第一項第三款、第七條，
判決如主文。
本案經檢察官王志超到庭執行職務
中　　華　　民　　國　九十六　年　 十二 　月　　五　　日
　　　　　　　　　臺灣臺北地方法院刑事第一庭
                      審判長法　官　陳興邦
                            法  官  劉素如
                            法  官  雷淑雯
以上正本證明與原本無異。
如不服本判決，應於判決送達後十日內，向乙○提出上訴狀。（
應抄附繕本）。
　　　　　　　　　　　      書記官　胡詩唯
中　　華　　民　　國　九十六　年　 十二 　月　　五　　日
附錄本案論罪科刑法條全文：
修正前證券交易法第一百五十五條
對於在證券交易所上市之有價證券，不得有左列各款之行為︰
一、在集中交易市場報價，業經有人承諾接受而不實際成交或不
    履行交割，足以影響市場秩序者。
二、（刪除）
三、意圖抬高或壓低集中交易市場某種有價證券之交易價格，與
    他人通謀，以約定價格於自己出售，或購買有價證券時，使
    約定人同時為購買或出售之相對行為者。
四、意圖抬高或壓低集中交易市場某種有價證券之交易價格，自
    行或以他人名義，對該有價證券，連續以高價買入或以低價
    賣出者。
五、意圖影響集中交易市場有價證券交易價格，而散布流言或不
    實資料者。
六、直接或間接從事其他影響集中交易市場某種有價證券交易價
    格之操縱行為者。
前項之規定，於證券商營業處所買賣有價證券準用之。
違反前二項規定者，對於善意買入或賣出有價證券之人所受之損
害，應負賠償之責。
第二十條第四項之規定，於前項準用之。
修正前證券交易法第一百七十一條
有下列情事之一者，處三年以上十年以下有期徒刑，得併科新臺
幣一千萬元以上二億元以下罰金：
一、違反第二十條第一項、第二項、第一百五十五條第一項、第
    二項或第一百五十七條之一第一項之規定者。
二、已依本法發行有價證券公司之董事、監察人、經理人或受僱
    人，以直接或間接方式，使公司為不利益之交易，且不合營
    業常規，致公司遭受重大損害者。
三、已依本法發行有價證券公司之董事、監察人或經理人，意圖
    為自己或第三人之利益，而為違背其職務之行為或侵占公司
    資產。
犯前項之罪，其犯罪所得金額達新臺幣一億元以上者，處七年以
上有期徒刑，得併科新臺幣二千五百萬元以上五億元以下罰金。
犯第一項或第二項之罪，於犯罪後自首，如有犯罪所得並自動繳
交全部所得財物者，減輕或免除其刑；並因而查獲其他共犯者，
免除其刑。
犯第一項或第二項之罪，在偵查中自白，如有犯罪所得並自動繳
交全部所得財物者，減輕其刑；並因而查獲其他共犯者，減輕其
刑至二分之一。
犯第一項或第二項之罪，其犯罪所得利益超過罰金最高額時，得
於所得利益之範圍內加重罰金；如損及證券市場穩定者，加重其
刑至二分之一。
犯第一項或第二項之罪者，其因犯罪所得財物或財產上利益，除
應發還被害人、第三人或應負損害賠償金額者外，以屬於犯人者
賣限，沒收之。如全部或一部不能沒收時，追徵其價額或以其財
產抵償之。
附表：
┌─┬────┬────┬─────┬────────────┬──────┐
│編│證券公司│帳    號│ 交易日期 │  買    進    股    票  │違 約 金 額 │
│號│        │        │          ├───────┬────┤            │
│  │        │        │          │每  股  價  格│股  數  │            │
├─┼────┼────┼─────┼───────┼────┼──────┤
│一│日盛公司│一一○七│九十三年十│十一點九五元（│四百十五│四百九十五萬│
│  │        │四九八  │二月三日  │起訴書附表誤載│仟股    │九千二百五十│
│  │        │        │          │為十二元）    │        │元          │
│  │        │        ├─────┼───────┼────┼──────┤
│  │        │        │九十三年十│十一點九五元（│二仟股  │二萬三千九百│
│  │        │        │二月六日  │起訴書附表誤載│        │元          │
│  │        │        │          │為十二元）    │        │            │
│  │        │        │          ├───────┼────┼──────┤
│  │        │        │          │十二點三元    │八十一仟│九十九萬六千│
│  │        │        │          │              │股      │三百元      │
│  │        │        │          ├───────┼────┼──────┤
│  │        │        │          │十二點三五元（│三百零五│三百七十六萬│
│  │        │        │          │起訴書附表誤載│仟股    │六千七百五十│
│  │        │        │          │為十二點四元）│        │元          │
│  │        │        ├─────┼───────┼────┼──────┤
│  │        │        │九十三年十│十二點四元    │三百九十│四百八十三萬│
│  │        │        │二月七日  │              │仟股    │六千元      │
├─┼────┼────┼─────┼───────┼────┼──────┤
│二│群益公司│一七四○│九十三年十│十二元        │二十三仟│二十七萬六千│
│  │南京分公│八六    │二月三日  │              │股      │元          │
│  │司      │        ├─────┼───────┼────┼──────┤
│  │        │        │九十三年十│十一點九五元（│二十五仟│二十九萬八千│
│  │        │        │二月六日  │起訴書附表誤載│股      │七百五十元  │
│  │        │        │          │為十二元）    │        │            │
│  │        │        ├─────┼───────┼────┼──────┤
│  │        │        │九十三年十│十二點三元    │十仟股  │十二萬三千元│
│  │        │        │二月七日  │              │        │            │
│  │        │        │          ├───────┼────┼──────┤
│  │        │        │          │十二點三五元（│七十仟股│八十六萬四千│
│  │        │        │          │起訴書附表誤載│        │五百元      │
│  │        │        │          │為十二點四元）│        │            │
├─┼────┼────┼─────┼───────┼────┼──────┤
│三│聯邦銀公│八一一七│九十三年十│十一點九五元（│七仟股  │八萬三千六百│
│  │司      │二      │二月三日  │起訴書附表誤載│        │五十元      │
│  │        │        │          │為十二元）    │        │            │
│  │        │        ├─────┼───────┼────┼──────┤
│  │        │        │九十三年十│十二點一元    │六仟股  │七萬二千六百│
│  │        │        │二月六日  │              │        │元          │
│  │        │        │          ├───────┼────┼──────┤
│  │        │        │          │十二點三五元（│一仟股  │一萬二千三百│
│  │        │        │          │起訴書附表誤載│        │五十元      │
│  │        │        │          │為十二點四元）│        │            │
├─┼────┼────┼─────┼───────┼────┼──────┤
│四│臺證公司│六九○六│九十三年十│十一點九五元（│三百仟股│三百五十八萬│
│  │        │        │二月三日  │起訴書附表誤載│        │五千元      │
│  │        │        │          │為十二元）    │        │            │
│  │        │九三    │          ├───────┼────┼──────┤
│  │        │        │          │十二元        │七十仟股│八十四萬元  │
│  │        │        ├─────┼───────┼────┼──────┤
│  │        │        │九十三年十│十一點九五元（│三百七十│四百四十六萬│
│  │        │        │二月六日  │起訴書附表誤載│四仟股  │九千三百元  │
│  │        │        │          │為十二元）    │        │            │
│  │        │        │          ├───────┼────┼──────┤
│  │        │        │          │十二點二元    │二仟股  │二萬四千四百│
│  │        │        │          │              │        │元          │
│  │        │        ├─────┼───────┼────┼──────┤
│  │        │        │九十三年十│十二點二五元（│三百五十│四百二十九萬│
│  │        │        │二月七日  │起訴書附表誤載│一仟股  │九千七百五十│
│  │        │        │          │為十二點三元）│        │元          │
│  │        │        │          ├───────┼────┼──────┤
│  │        │        │          │十二點三元    │二仟股  │二萬四千六百│
│  │        │        │          │              │        │元          │
├─┴────┴────┴─────┴───────┼────┼──────┤
│      合                            計            │二千四百│二千九百五十│
│                                                  │三十四仟│五萬六千一百│
│                                                  │股      │元          │
└─────────────────────────┴────┴──────┘
